【裁判字號】    93,交訴,51
【裁判日期】    950425
【裁判案由】    公共危險等
【裁判全文】
臺灣苗栗地方法院刑事判決              93年度交訴字第51號
公  訴  人  臺灣苗栗地方法院檢察署檢察官
被      告  乙○○
上列被告因公共危險等案件，經檢察官提起公訴（93年度偵字第
2146號），本院判決如下：
    主    文
乙○○犯過失傷害罪，處有期徒刑肆月。又犯肇事致人傷害逃逸
罪，處有期徒刑捌月。應執行有期徒刑拾月。
    犯罪事實
一、乙○○於民國93年3 月21日下午3 時50分許，駕駛車牌號碼
    LN-3333 號自用小客車，沿苗栗縣苑裡鎮苗130 甲線由西向
    東行駛，行經苗130 甲線約5 公里處時，適有戊○○騎乘之
    車牌號碼YGG-200 號重機車同向行駛於其右側路肩，乙○○
    本應注意汽車行駛時，駕駛人應注意兩車併行之間隔，並隨
    時採取必要之安全措施，而當時天候陰、日間自然光線，路
    面鋪設柏油、濕潤、無缺陷、無障礙物，視距良好，並無不
    能注意之情況，竟疏未注意，將上開車輛駛近路肩，未與戊○○駕駛之機車保持間隔，致其小客車右側車身擦撞戊○○
    機車之左側，機車失控倒地，戊○○因而受有腹腰鈍挫傷併
    肝臟挫傷、併少量內出血、腎臟挫傷、胸部挫傷併右胸第8
    、9 、10肋骨骨折、左大腿挫傷、左臉擦挫傷等傷害。詎乙○○明知其駕駛動力交通工具肇事，致戊○○倒地受傷，竟
    未下車對戊○○採取必要之救護措施，逕自駕駛上開車輛加
    速離去而逃逸。
二、案經苗栗縣警察局通霄分局報告及戊○○訴由臺灣苗栗地方
    法院檢察署檢察官偵查起訴。
    理    由
一、認定犯罪事實所憑之證據及理由：
    (一)被告乙○○對其於前述時間駕駛上開自用小客車行經該路
      段，發現告訴人戊○○騎乘之上開機車倒地後，未下車察
      看即駕車離去之經過，已坦白承認。前開自白，與證人即
      告訴人戊○○、現場目擊者甲○○、丙○○於偵、審中證
      述及證人即現場目擊者丁○○、被告之子邱聖富於警詢時
      陳述之情節互核無誤，足認確與事實相符。
    (二)被告駕車行經肇事地點時，原行駛在告訴人所駕機車之左
      側，竟突然向右切進靠近機車道位置，未與告訴人之機車
      保持間隔，其右側前後車門間某處因而擦撞機車之左側把
      手和車身附近，致機車失控向右倒，碰到護欄後倒地滑行
      ，告訴人摔出去跌倒等情，亦迭據證人戊○○於本院審理
      時、證人甲○○、丙○○（未目睹撞擊過程）於偵、審中
      及證人丁○○於警詢時證述明確，並互核相符。
    (三)查證人甲○○、丙○○、丁○○均與被告或告訴人素不相
      識，無任何仇怨，不致於刻意為不利於被告之證詞；證人
      甲○○雙眼視力達1.8 ，目睹事故發生時，甫在肇事地點
      路旁之「和欣商店」（即道路交通事故現場圖所示「山柑
      里4 鄰50-4號」左側民宅，地址為山柑里4 鄰50-3號）送
      貨完畢，坐上其停放在該商店前之自用小貨車、發動引擎
      準備離去，位置約在2 車發生擦撞位置後方5 公尺處，依
      其視力及當時距離，看錯之機率甚低；再觀證人丁○○於
      警詢時描述自小客車之駕駛行為係「一直往右側擠過去」
      ，極為生動，倘非親眼目睹其過程，實難為如此陳述；又
      證人3 人皆於事故發生後數小時內即在苗栗縣警察局通霄
      分局苑裡分駐所接受詢問，依其鮮明之記憶陳述所見經過
      並完成筆錄製作，嗣甲○○於偵查中及本院審理時所為證
      述均與警詢時所述無矛盾或出入，是亦可排除證人因時間
      經過而記錯或憑模糊印象猜測之可能性。基於上述，證人
      甲○○、丙○○、丁○○之證詞俱堪認為可採，足以佐證
      告訴人戊○○所指述之被害情節。
    (四)按汽車行駛時，駕駛人應注意兩車併行之間隔，並隨時採
      取必要之安全措施，道路交通安全規則第94條第3 項載有
      明文。被告駕車自應負有遵守上開規定以避免肇事之注意
      義務，而依卷附道路交通事故調查報告表之記載，肇事當
      時天候陰、日間自然光線，肇事地點路面鋪設柏油、濕潤
      、無缺陷、無障礙物，視距良好（93年度偵字第2146號卷
      第19頁），並無不能注意之情況，被告竟駕車駛近路肩，
      未與告訴人駕駛之機車保持併行間隔，復未及時採取閃避
      等安全措施，致擦撞告訴人駕駛之機車，使其人車倒地，
      被告之駕駛行為顯有未遵守前開注意義務之過失。告訴人
      因所乘機車遭擦撞而倒地，受有如犯罪事實欄所述傷害，
      則有苑裡李綜合醫院診斷證明書1 紙在卷可稽。被告之過
      失行為與告訴人受傷之結果間，顯有相當因果關係。
    (五)又被告駕車與告訴人之機車發生擦撞，告訴人因而人車倒
      地後，被告所駕駛之車輛曾減速靠近路邊，但沒有下車或
      探頭察看，隨即加速駛離之事實，分據證人甲○○、丙○○於本院審理時結證無訛，參諸被告自承：「聽到機車咻
      、碰一聲，然後從我車旁邊滑過去、撞到護欄，然後騎士
      就飛過去護欄」、「我本來也要下去處理，但是因為小孩
      子在車上哇哇叫，要我先載他回家，我才先走」等語（本
      院卷95年4 月11日審判筆錄第21頁），及證人邱聖富於警
      詢中所述：「我聽到後面砰一聲，我爸爸本來要停下來看
      ，但我說我會怕，叫他載我回家，所以我們就回家了」等
      語（93年度偵字第2146號卷第14頁），足認被告係在對其
      肇事致人受傷有所認識，且無合理、迫切須離開現場理由
      之情況下，未下車察看或對告訴人提供必要之救助，即駕
      車駛離現場返家，其行為亦該當「逃逸」無疑。
    (六)此外，尚有道路交通事故現場圖、現場照片16張及苗栗縣
      警察局舉發違反道路交通管理事件通知單等附卷可佐，事
      證明確，被告因過失駕駛動力交通工具肇事致告訴人受傷
      後逃逸之犯行，已堪認定。
    (七)公訴意旨另認被告有行經肇事現場時，擬超越在同車道前
      方之不詳車號車輛，應注意於超越同一車道之前車時，先
      按鳴喇叭二單響或變換燈光一次示警，俟前行車減速靠邊
      或以手勢或亮右方向燈表示允讓後，與前車左側保持半公
      尺以上之間隔超過，而依當時情況亦非不能為此注意，竟
      疏未注意，從前車右側超車之過失情節。惟此部分僅有告
      訴人戊○○於偵查中之指述為據，全未經其餘目擊證人於
      警、偵訊中提及，證人甲○○並於本院審理中證稱：該汽
      車前面當時沒有其他車輛，也沒有要超越其他車輛等語，
      核與證人即苗栗縣警察局通霄分局社苓分駐所警員己○○
      所證：監視錄影帶中被告車輛前方並沒有看到其他大型車
      輛等情相符。公訴意旨所認此部分過失情節，既無其他客
      觀事證可佐，自難認屬實，為本院所不採，惟不影響被告
      犯行之成立，併此敘明。
二、被告辯解及有利證據不採之理由：
    (一)被告否認犯行，辯稱：沒有與告訴人之機車發生擦撞，駕
      車時也沒有向外偏，是告訴人騎乘機車以時速100 公里以
      上自後方駛來，從轎車後面很遠的地方就開始緊急煞車，
      煞車痕跡很長，後來機車就失控倒地，在地上滑行等語。
    (二)惟查：
      1.被告駕車行經肇事現場時，確有向外（路肩）偏移，致
        擦撞告訴人之機車之事實，迭據相關目擊證人指證歷歷
        ，已如前述。
      2.依證人戊○○所證：「我停紅燈時，它是在我後方，等
        我綠燈起步後一段距離，它變成在我左側」（本院卷95
        年4 月11日審判筆錄第5 頁）及證人甲○○證稱：「本
        來機車在前，後來汽車慢慢與機車平行」（同上卷第7
        頁）等語，參酌證人己○○亦證述其當天調閱肇事現場
        前路口監視器錄影帶，發現有1 輛機車從被告所駕車輛
        前面先過去之情節，可知肇事前告訴人騎乘之機車，並
        非如被告所述行駛在汽車後方。
      3.被告當時行駛在汽車道，告訴人機車行駛在機車道乙節
        ，已據被告供認無誤，則兩車各行其道，如被告駕車未
        向外偏移、逼近路肩，告訴人何須閃避、緊急煞車，以
        致於失控倒地？
      4.不論由卷附道路交通事故現場圖或現場照片16張，均無
        法看出告訴人機車倒地前曾在路面上留下任何煞車痕，
        僅有明顯的機車倒地後刮地痕，無從佐證被告之辯詞。
      5.被告肇事後，甲○○立即駕駛其自用小貨車追逐駛離現
        場之被告車輛，此據證人甲○○、丙○○證述及告訴人
        戊○○於偵查中指述一致，倘若肇事過程係告訴人機車
        自被告車輛後方超速行駛而來，因即將追撞而自行緊急
        煞車、失控倒地，未與被告車輛擦撞，亦無可歸責於被
        告，甲○○當能清楚目擊，則其為何不僅趨前救助告訴
        人，尚義憤填膺、嘗試追逐被告？
      6.基上各點所述，足認被告所辯均不足採信。
    (三)本件肇事後經警扣押之被告所駕車輛右側後照鏡1 支及告
      訴人所駕機車左側煞車把手1 支，經本院送請中央警察大
      學鑑定二者是否有碰撞接觸之情形，雖鑑定結果認二者表
      面刮擦痕型態及面積特徵不相符合，且彼此之刮擦痕殘蹟
      皆與對方之背景成分不同，尚無法逕為研判二者是否有碰
      撞接觸（見本院卷附中央警察大學94年9 月16日校鑑科字
      第0940001794號鑑定書），然依前開證人戊○○、甲○○
      所述，2 車擦撞位置分別在汽車右側前後車門附近及機車
      左側車身，並不包括汽車之右側後照鏡，故前揭鑑定之結
      果，並不足憑以認定2 車未發生擦撞，而為對被告有利之
      認定。
三、論罪科刑之理由：
    (一)被告所為，係犯刑法第284 條第1 項前段之過失傷害罪及
      同法第185 條之4 之肇事致人傷害逃逸罪。
    (二)被告所犯上開2 罪，犯意各別，行為互殊，應予分論併罰
      。
    (三)審酌被告除於68年間犯贓物罪經法院判處有期徒刑5 月確
      定外，無其他刑事前科（參本院卷附臺灣高等法院被告全
      國前案紀錄表），素行尚可，惟其過失駕駛行為導致告訴
      人全身多處受傷，逃逸行為足以妨害告訴人獲得及時救治
      之機會，所生危害非輕，犯後亦無視證據明確，矢口否認
      犯行，耗費司法資源，且迄未對告訴人為任何財產上或精
      神上補償，並參酌其生活狀況、智識程度、違反義務之程
      度等一切情狀，分別量處如主文所示之刑，並定其應執行
      之刑。
四、適用之法律：
    (一)刑事訴訟法第299 條第1 項前段。
    (二)刑法第284 條第1 項前段、第185 條之4 、第51條第5 款
      。
    (三)罰金罰鍰提高標準條例第1 條前段。
本案經檢察官石東超到庭執行職務。
中    華    民    國    95    年    4     月    25    日
                  刑事第一庭    審判長法  官  劉興浪
                                      法  官  顧正德
                                      法  官  羅貞元
以上正本證明與原本無異。
如不服本判決，應於判決送達後10日內向本院提出上訴狀（應抄
附繕本）。告訴人或被害人如對於本判決不服者，應具備理由請
求檢察官上訴，其上訴期間之計算係以檢察官收受判決正本之日
期為準。
                                      書記官  劉秋雯
中    華    民    國    95    年    4     月    25    日
附錄本判決論罪科刑法條：
刑法第284 條第1 項前段、第185 條之4
中華民國刑法第284條
因過失傷害人者，處 6 月以下有期徒刑、拘役或 500 元以下罰
金，致重傷者，處1 年以下有期徒刑、拘役或500 元以下罰金。
從事業務之人，因業務上之過失傷害人者，處 1 年以下有期徒刑
、拘役或1 千元以下罰金，致重傷者，處 3 年以下有期徒刑、
拘役或2 千元以下罰金。
中華民國刑法第185條之4
駕駛動力交通工具肇事，致人死傷而逃逸者，處 6 月以上 5 年
以下有期徒刑。


司法院資訊處製作；財團法人民間司法改革基金會備份。
